【裁判字號】    89,交抗,34
【裁判日期】    891228
【裁判案由】    聲明異議
【裁判全文】
臺灣高等法院高雄分院刑事判決          八十九年度交抗字第三四號
    原處分機關  高雄市交通事件裁決所
    受處分人即
    抗  告  人  甲○○
右抗告人因違反道路交通管理處罰條例案件，不服台灣高雄地方法院八十九年十一月
六日裁定（八十九年度交聲字第三六號），提起抗告，本院裁定如左：
六日裁定（八十九年度交聲字第三六號），提起抗告，本院裁定如左：
    主  文
抗告駁回。
    理  由
一、按汽車駕駛人停車時，在道路收費停車處所停車，不依規定繳費者，處新臺幣（
    下同）六百元以上一千二百元以下罰鍰，道路交通管理處罰條例第五十六條第一
    項第十款定有明文。另汽車違反道路交通管理事件，違規停車而駕駛人不在場者
    ，得逕行舉發之，而逕行舉發，應記明車輛牌照號碼、車型等可資辨明之資料，
    查明汽車所有人姓名或名稱、住址，並以該汽車所有人為被通知人製單舉發之，
    由舉發機關送達被通知人；且逕行舉發違反道路交通管理事件，經汽車所有人依
    通知單之應到案日期前到案，並告知違規駕駛人姓名、身分證統一編號及住址者
    ，處罰機關應即另行通知違規駕駛人到案依法處理，逾應到案日期，處罰機關應
    依道路交通管理處罰條例第八十五條第三項規定處罰該汽車所有人，違反道路交
    通管理事件統一裁罰標準及處理細則第二十三條第一項第三款、第二項、第十一
    條第一項第二款、第二十四條亦分別定有明文。
二、原審法院認為：本件受處分人即抗告人甲○○於民國八十八年十月三十一日十四
    時許，將其所有之車號ＹＫ─六六二八號自用小客車，停車於高雄市○○○路，
    在設有計費器車位停車格內，且未依規定投幣繳納停車費之事實，業據異議人在
    庭陳述明確，且異議人將上開車號之自小客車，於前述時間停放在設有路邊計費
    停車之處所，經收費員檢視未投幣逾時停車，故依規定開立繳費通知單後，復因
    不依規定繳費，即遭高雄市政府警察局交通大隊逕行舉發，並填掣（８８）高市
    警刑交相字第八Ｚ0000000000號舉發違反道路交通管理事件通知單，
    再次提示通知抗告人補費，抗告人未於該通知單指定之應到案日期前繳交罰鍰新
    台幣六百元，而前開交通大隊受理抗告人之申訴後，即調取高雄市政府警察局公
    共停車場欠繳停車費未繳單登記表加以調查，其上確有關於車號ＹＫ─六六二八
    號、銀色福特廠牌之自用小客車，於八十八年十月三十一日十三時十分，在民權
    二路停車未繳費之記載，有前開舉發違反道路交通管理事件通知單移送聯、回覆
    聯、高雄市政府警察局交未繳單登八十九年一月十四日以高市警交業字第○○八
    二四號書函及上開欠繳停車費未繳單登記表各一份在卷可佐，是抗告人確有於上
    開時、地在設有繳費停車格停車且未依規定繳費之行為。又證人即高雄市政府警
    察局交通大隊公共停車管理中心管理員林進興到庭陳稱：逾時停車時，管理員會
    開出罰單，並將一份罰單用釘書機釘在車前之雨刷上（見本院八十九年八月一日
    訊問筆錄），證人即當日開立補繳停車費之通知單收費員蔡靜瓊亦到庭證稱：伊
    係擔任交通大隊路邊停車收費員，只要見到車輛停在計時器地區，而計時繳費顯
    示為「０」時，即依法開繳費通知單，開單後並用釘書機將該單用釘書機釘在車
    輛之兩刷上（見地院八十九年十月三十一日訊問筆錄），即停車管理中心之管理
    員已依規定程序開出繳費通知單，並有適當通知違規者即抗告人。而行政機關除
    設有專人管理之停車場，管理停車繳費行政事宜外，另規劃各道路收費停車路段
    時，於道路上定點距離豎立收費停車路段告示牌，乃公物提供公用之意思表示，
    屬於行政處分，依行政程序法第一百條第二項之規定，於公告時即生送達之效力
    ，至使用人依公物之利用關係使用該等公物，因而獲得利益，行政機關本得依行
    政裁量收取使用規費，惟具體使用規費之請求，仍應另行合法送達各該使用人；
    若收受送達而不依規定繳納者，依法得科以行政罰。且在設有計費器停車，除由
    人民主動投幣繳費外，惟為避免計時器故障或有不守法之民眾不投幣等情，並另
    派專人檢視、管理，實已善盡管理及通知之責，如有未繳費者，即由管理員開立
    繳費通知單，再以釘書機訂於車前雨刷上，非僅單純夾在雨刷上，顯已有合法通
    知繳費之程序。復據抗告人在庭陳稱伊確實於上開時、地在設有計費停車位停車
    ，且未投幣等情，已如前述，顯然抗告人自身很明確了解到將車輛停在設有收費
    器之停車格，縱然於取車時未見有任何繳費通知單，竟抱持僥倖之心態，不但未
    主動繳費，且未加以查詢，即驅車駛離，是本件抗告人違反道路交通處罰條例第
    五十六條第一項第十款規定之事證已明，抗告人上開所辯，容屬無據，高雄市交
    通事件裁決所援引上開規定，裁處抗告人罰鍰新台幣一千二百元並無不當，因而
    駁回抗告人之異議。
三、本件抗告意旨略以：據裁定理由第三項所載，本案證人高雄市政府警察局交通大
    隊公共停車管理中心管理員林進興於八月一日庭訊時到庭陳稱「：逾時停車時，
    管理員會開出罰單，並將一份罰單用釘書機釘在車前之雨刷上」，當日開立補繳
    停車費通知單之收費員蔡靜瓊亦於十月三十一日到庭證稱「只要見到車輛停在計
    時器地區而計時繳費顯示為０時，即依法開繳費通知單，並用釘書機將該單釘在
    車輛之雨刷上」。然林員所陳稱者為該中心一般之作業程序，未能證明任一停車
    收費管理員均有將罰單用釘書機釘在車前之雨刷上之確切事實。且蔡員到庭所證
    稱者，亦同屬依高雄市政府警察局交通大隊公共停車管理中心對於停車逾時事件
    處理之程序，無法證明於八十八年十月三十一日下午十五時許是否有對抗告人所
    駕駛車輛停於民權二路計時收費停車格逾時停車確有開立任何單據之事實，認原
    審法院裁定顯於事實認定有違，且並無證據依據，應予撤銷云云。
四、第查，抗告人確實有於民國八十八年十月三十一日下午三時十分許在高雄市○○
    ○路路邊收費停車場停車一事，業經抗告人坦承不諱，而抗告人竟以其未收到繳
    為由，請求免繳罰鍰云云。惟縱令抗告人於上開時地停車，並未收到繳費通知單
    ，然抗告人之車既有在上開時地停車，縱未收到繳費通知單，亦應主動至附近收
    費亭或收費處所，依該路段每小時停車費金額之規定，按實際停車時數繳費，此
    依道路交通管理處罰條例第五十六條第一項第十款僅規定汽車駕駛人有在道路收
    費停車處所停車，應依規定繳費，不依規定繳費者，加以處罰，並未規定汽車駕
    駛人於接獲繳費通知單後始應繳費，是以抗告人於該處停車，更不待繳費員開立
    繳費通知單，即應主動繳費，未投幣或逾時未投幣，均與未依規定繳費同，此種
    停車繳費通知單，即應主動繳費，未投幣或逾時未投幣，均與未依規定繳費同，
    此種停車繳費方式，行之有年，且為一般社會通念所知悉明瞭，更不以收費管理
    員開立繳費通知單為必要。次查，駕駛人以使用路邊停車場之意思而為停車之行
    為，核其性質與締結公法上契約關係並無不符，基於契約雙方當事人給付與對待
    給付之衡平性，抗告人受領停車之事實係已接受他方當事人之付之給付，故而，
    其應以繳足對等費用之方式，為契約義務之履行；且該繳費通知單之開立，僅係
    預促其繳費義務之履行，並非為履行繳費義務之前提要件。何況，基於「誠實信
    用原則」及「使用者付費原則」，抗告人逾時停車既屬實情，其立於公法上契約
    當事人之地位，即應自動補繳，洵屬合理。行政機關於無須主動通知義務人之情
    形下，義務人即須負主動申報或繳費之行政法上規定甚多（如現時每年度有關機
    車牌照稅之繳納，監理機關均不對個別機車所有人再另行寄發繳費通知，而逕以
    公告方式為之，又如戶籍法第五十三條有關未於法定期間為登記申請者即科罰鍰
    之規定），是以，縱令收費管理員將繳費通知單夾於擋風玻璃雨刷上，再以釘書
    針固定之方式，是否合法送達，固有可疑，惟抗告人逾時停車而不補繳停車費，
    亦屬事實，且為抗告人所不爭執，況且縱令上述送達方式不合法，既經原處分機
    關以掛號郵件方式投遞(詳見原審卷第三十頁，掛號號碼第六九七號郵件)，而合
    法送達於抗告人，經瑕疵業已補正，而生法律效力，是本件抗告人違反道路交通
    處罰條例第五十六條第一項第十款規定之事證已明，抗告人上開所辯，容屬無據
    。綜此，原裁定駁回抗告人之聲明異議核無不合，抗告並無理由，應予駁回。
五、據上論斷，應依道路交通案件處理辦法第二十六條及刑事訴訟法第四百十二條，
    裁定如主文。
中    華    民    國     八十九     年      十二      月     二十八   日
                              臺灣高等法院高雄分院刑事第四庭
                                  審判長法官  莊  鎮
                                        法官  陳啟造
                                        法官  陳吉雄
右正本證明與原本無異。
不得再抗告。
                                      書記官  沈有進
中    華    民    國     八十九     年      十二      月     二十九   日
                                                                   Ｊ


司法院資訊處製作；財團法人民間司法改革基金會備份。
